【裁判字號】    98,審訴,1771
【裁判日期】    981009
【裁判案由】    妨害公務等
【裁判全文】
臺灣桃園地方法院刑事判決            98年度審訴字第1771號
公  訴  人  臺灣桃園地方法院檢察署檢察官
被      告  戊○○
            乙○○
上列被告等因妨害公務等案件，經檢察官提起公訴（98年度偵字
第4439號），被告等於本院準備程序進行中，就被訴事實為有罪
之陳述，經本院告知簡式審判程序意旨，並聽取公訴人及被告之
意見後，本院合議庭裁定改依簡式審判程序審理，茲判決如下：
    主    文
戊○○共同竊盜，累犯，處有期徒刑陸月，如易科罰金，以新臺
幣壹仟元折算壹日；又竊盜，累犯，處有期徒刑陸月，如易科罰
金，以新臺幣壹仟元折算壹日；應執行有期徒刑拾壹月，如易科
罰金，以新臺幣壹仟元折算壹日。
乙○○共同竊盜，累犯，處有期徒刑伍月；又以強暴便利依法逮
捕之人脫逃，未遂，累犯，處有期徒刑拾月；應執行有期徒刑壹
年壹月。
    事實及理由
一、犯罪事實：緣戊○○前於民國91年間因竊盜案件，經本院以
    91年度易字第1323號判決判處有期徒刑1 年確定；又於94年
    間因妨害兵役案件，經本院以94年度桃簡字第2620號判決判
    處有期徒刑3 月確定；再於同年間因贓物案件，經本院以94
    年度桃簡字第2673號判決判處有期徒刑3 月確定，後2 罪經
    本院以95年度聲字第3316號裁定定應執行有期徒刑5 月，與
    前開有期徒刑1 年接續執行，於96年6 月7 日執行完畢（於
    本案構成累犯）。另乙○○前於94年間因竊盜案件，經臺灣
    臺南地方法院以94年度易字第352 號判決判處有期徒刑1 年
    6 月確定，繼經同院以96年度聲減字第719 號裁定減為有期
    徒刑9 月確定；另於94年間因違反毒品危害防制條例案件，
    經國防部中部地方軍事法院以94年度台審字第217 號判決判
    處有期徒刑1 年確定，嗣經同院以96年度聲減字第10號裁定
    減刑後並與上開竊盜罪刑合併定其應執行刑為有期徒刑1 年
    2 月確定，於96年7 月16日執行完畢出監（於本案構成累犯
    ）。詎渠等仍不知悔悟，分別為下列犯罪行為：
  (一)戊○○、乙○○2 人共同基於意圖為戊○○不法所有之犯意
    聯絡，於97年7 月28日21時許，在桃園縣龜山鄉○○村○○
    街72號前，由乙○○在旁把風，由戊○○持自備之鑰匙（未
    扣案）竊取陳芝凌所有、牌照號碼為W6-3091 號紅色三陽牌
    自用小客車，得手後為免遭警查緝，復將牌照號碼為W6-309
    1 號車牌拆下，改懸掛伊自他處取得、牌照號碼為LU-0763
    號之車牌，作為戊○○代步工具之用。
  (二)戊○○另基於意圖為自己不法所有之犯意，於97年7 月27日
    21時許，在桃園縣楊梅鎮○○里○○路321 巷巷口，持自備
    鑰匙（未扣案）竊取丁○○所有、牌照號碼為IL-7206 號之
    三陽牌黑色自用小客車，隨即將車輛停放於桃園市○○路某
    停車場，嗣竊得牌照號碼為W6-3091 號自用小客車後，另將
    牌照號碼為W6-3091 號車牌懸掛於牌照號碼為IL-7206 號之
    自用小客車上，欲充作交通工具。
  (三)乙○○於97年7 月29日晚間某時駕車帶同女友己○○前往戊○○住處時，適遇桃園縣政府警察局龜山分局大坑派出所執
    勤員警甲○○、錢政順服巡邏勤務行經該處，見己○○於車
    上形跡可疑上前盤查，並目視見車上同有疑似第二級毒品安
    非他命、吸食器等物而逮捕己○○，並欲將之帶返所內製作
    筆錄。乙○○見狀為使己○○能伺機逃逸，竟駕駛其向不知
    情之戊○○借用所竊得，已換掛牌照號碼為W6-3091 號車牌
    之牌照號碼為IL-7206 號自用小客車，明知桃園縣政府警察
    局龜山分局大坑派出所員警甲○○乃依法執行逮捕任務之公
    務員，竟基於以強暴便利人犯脫逃之犯意，駕駛上開自用小
    客車繞至甲○○所駕駛，搭載己○○牌照號碼為3172-HG 號
    員警職務上所掌管警用巡邏車前方，以倒車衝撞該巡邏車之
    方式而施強暴行為，致該車引擎蓋板金處凹陷損壞，戊○○
    因見未能阻止巡邏車行駛，甫駕車加速逃逸，嗣經警循線查
    悉前情。
二、證據名稱：
  (一)被告戊○○、乙○○於警詢、檢察官偵查及本院審理時之自
    白。
  (二)證人己○○、被害人丙○○、陳芝凌於警詢之證述；被害人
    丁○○於警詢及本院準備程序時之證述；證人錢政順於檢察
    官偵查之證述。
  (三)贓物認領保管單2 份、車輛尋獲電腦輸入單2 份、翻拍照片
    16張、員警職務報告、警用巡邏車車損照片2 張。
  (四)臺灣高等法院被告前案紀錄表2 份。
三、按被告對於公務員依法執行職務時，施以強暴脅迫，便利依
    法逮捕人脫逃，雖同時有妨害公務，而其妨害公務之行為，
    已包括於便利脫逃中，不得謂其方法上又犯妨害公務之罪（
    最高法院42年台上字第124 號判例亦可參照）。核被告戊○○就犯罪事實(一)、(二)所為，均係犯刑法第320 條第1 項之竊
    盜罪。核被告乙○○就犯罪事實(一)所為，係犯同法第320 條
    第1 項之竊盜罪；就犯罪事實(三)所為，係犯同法第162 條第
    4 項、第2 項之以強暴方式便利依法逮捕之人脫逃未遂罪（
    本件起訴意旨認被告乙○○係屬一行為觸犯刑法第135 條第
    1 項對於公務員依法執行職務時施強暴及同法第138 條毀損
    公務上掌管物品2 罪名之想像競合關係，從一重之毀損公務
    上掌管物品罪論處，又蒞庭實行公訴之檢察官於本院準備程
    序中當庭增列起訴法條為同法第162 條第4 項、第2 項之以
    強暴便利依法逮捕之人脫逃未遂罪，並論與刑法第135 條第
    1 項對於公務員依法執行職務時施強暴及同法第138 條毀損
    公務上掌管物品為想像競合關係，容有誤會，附此敘明）。
    被告乙○○雖著手於以強暴方式便利依法逮捕之人脫逃之犯
    行，惟並未造成己○○脫逃之結果，為未遂犯，應依刑法第
    25條第2 項之規定，按既遂犯之刑減輕之。被告戊○○與乙○○就犯罪事實(一)之部分，有犯意聯絡及行為分擔，應論以
    共同正犯。又被告戊○○、乙○○所犯上開各罪間，犯意各
    別，行為互殊，應予分論併罰。再查被告2 人各有如事實欄
    所示刑之執行紀錄，此有臺灣高等法院被告前案紀錄表附卷
    足稽，被告2 人於受有期徒刑之執行完畢後，5 年內故意再
    犯本件前述有期徒刑以上之各罪，均為累犯，應各依刑法第
    47條第1 項規定，均加重其刑，並就乙○○所犯以強暴便利
    依法逮捕之人脫逃未遂罪部分，依法先加後減之。爰審酌被
    告2 人正值壯年，不思以正當手段獲取財物，而為上開竊盜
    犯行，其價值觀及守法概念有偏差，所為非是，且被告乙○○為使己○○脫逃竟衝撞警用巡邏車，惡性非輕，及渠等犯
    罪後已能明瞭己非，坦承犯行，態度良好，知所悔改等一切
    情狀，分別量處如主文所示之刑，並就被告戊○○部分諭知
    易科罰金之折算標準及定其等各應執行之刑，並就戊○○部
    分諭知易科罰金之折算標準（詳後述），以示懲儆。蒞庭檢
    察官固就被告戊○○2 次竊盜犯行，求處應執行有期徒刑1
    年2 月；就被告乙○○竊盜及以強暴便利依法逮捕之人脫逃
    未遂犯行，求處有期徒刑7 月、1 年4 月，應執行有期徒刑
    1 年9 月，惟本院審酌被告2 人上開犯罪情節、次數及前揭
    各情，認檢察官上開求刑尚有未洽，而應以主文所示之刑為
    妥適，附此敘明。末按刑法第41條第1 項、第2 項原係規定
    ：「犯最重本刑為5 年以下有期徒刑以下之刑之罪，而受6
    個月以下有期徒刑或拘役之宣告者，得以新臺幣1 千元、2
    千元或3 千元折算一日，易科罰金。但確因不執行所宣告之
    刑，難收矯正之效，或難以維持法秩序者，不在此限」、「
    前項規定於數罪併罰，其應執行之刑未逾6 月者，亦適用之
    」，意即對於數罪併罰之案件，雖各宣告刑依法均得易科罰
    金，然若定應執行之刑已超過6 個月，仍不得易科罰金。惟
    查，被告戊○○行為後，司法院大法官會議已於98年6 月19
    日公布第662 號解釋，該解釋文認為：「中華民國94年2 月
    2 日修正公布之現行刑法第41條第2 項規定，關於數罪併罰
    ，數宣告刑均得易科罰金，而定應執行刑逾6 個月者，排除
    適用同條第1 項得易科罰金之規定部分，與憲法第23條規定
    有違，並與本院釋字第36 6號解釋意旨不符，應自本解釋公
    布之日起失其效力。」。即對於數罪併罰，數宣告刑依法均
    得易科罰金，而定應執行之刑縱超過6 個月之案件，依司法
    院大法官會議解釋第366 、662 號之解釋意旨，仍得易科罰
    金。從而，比較上開新舊法之結果，應以上開修正後之結果
    ，較有利於被告戊○○。故應認被告戊○○所犯上開2 罪，
    各量處如主文所示之刑及依刑法第41條第1 項之規定，均諭
    知易科罰金之折算標準，並定應執行之刑及依上開司法院大
    法官會議解釋及刑法第41條第1 項之規定，併諭知易科罰金
    之折算標準，附此敘明。至被告戊○○行竊所用之自備鑰匙
    2 支，均未扣案，且被告戊○○於本院審理時供稱業均已丟
    棄，亦均非屬違禁物，爰不予宣告沒收，附此敘明。
四、應適用之法條：刑事訴訟法第299 條第1 項前段、第273 條
    之1 第1 項、第310 條之2 、第454 條第1 項，刑法第28條
    、第320 條第1 項、第162 條第2 項、第4 項、第25條第2
    項、第47條第1 項、第41條第1 項前段、第51條第5 款，刑
    法施行法第1 條之1 第1 項、第2 項前段。
本案經檢察官丁俊成到庭執行職務。
中    華    民    國    98    年    10    月    9     日
                  刑事庭   法  官     林靜梅
以上正本證明與原本無異。
如不服本判決應於收受判決後10日內向本院提出上訴書狀，並應
敘述具體理由。其未敘述上訴理由者，應於上訴期間屆滿後20日
內向本院補提理由書 (均須按他造當事人之人數附繕本)「 切勿
逕送上級法院」。
                           書記官     施春祝
中    華    民    國    98    年    10    月    9     日
附錄論罪法條：
中華民國刑法第320條
意圖為自己或第三人不法之所有，而竊取他人之動產者，為竊盜
罪，處五年以下有期徒刑、拘役或五百元以下罰金。
意圖為自己或第三人不法之利益，而竊佔他人之不動產者，依前
項之規定處斷。
前二項之未遂犯罰之。
中華民國刑法第162條
縱放依法逮捕拘禁之人或便利其脫逃者，處三年以下有期徒刑。
損壞拘禁處所械具或以強暴脅迫犯前項之罪者，處六月以上五年
以下有期徒刑。
聚眾以強暴脅迫犯第一項之罪者，在場助勢之人，處五年以上十
二年以下有期徒刑；首謀及下手實施強暴脅迫者，處無期徒刑或
七年以上有期徒刑。
前三項之未遂犯罰之。
配偶、五親等內之血親或三親等內之姻親，犯第1 項之便利脫逃
罪者，得減輕其刑。


司法院資訊處製作；財團法人民間司法改革基金會備份。
